臺灣高等法院刑事裁定
111年度抗字第1654號
抗  告  人  
即  聲請人  楊傳榮
受  刑  人  何玉潮


上列抗告人因聲請解除禁止處分命令案件，不服臺灣桃園地方法
院中華民國111年9月28日裁定（111年度聲字第1765號），提起
抗告，本院裁定如下：
    主  文
抗告駁回。                                              
    理  由
一、原裁定意旨略以：受刑人何玉潮前因貪污治罪條例等案件，
    經本院以101年度上訴字1541號判處有罪，並諭知犯罪所得
    新臺幣（下同）981萬5,480元、1,080萬9,700元，應與其餘
    共犯連帶追繳，如全部或一部如全部或一部無法追繳時，以
    其等財產連帶抵償之，復經最高法院以103年度台上字第499
    號判決駁回其上訴，於民國103年2月20日確定在案，全案移
    送臺灣桃園地方檢察署（下稱桃園地檢署）執行，以禁止處
    分登記禁止受刑人處分其所有坐落苗栗縣公館鄉新岡段427
    、428、429、430、431、436、437、440地號之土地應有部
    分。而該署所為上開禁止處分土地之範圍，僅有受刑人個人
    所有之土地應有部分，未及抗告人即聲請人劉傳榮及其餘共
    有人所有之應有部分，聲請人自非受禁止處分土地應有部分
    之所有人、持有人、保管人或權利人，是其聲請撤銷撤銷禁
    止處分登記，已屬無據，因而駁回抗告人之聲請在案。
二、抗告意旨略以：
㈠、公權力之行使不得妨礙私權力之行使，如私權力之行使非但
    無礙於公權力之行使，又更能增得公權力之行使效益，即應
    准許行使私權力人（即抗告人）提供足額之擔保金後暫時撤
    銷禁止處分，於抗告人依106年3月28日與全體共有人簽訂之
    契約辦妥撤銷三七五租賃契約及辦理土地共有人分割登記完
    畢後，再行對受刑人所有持分土地（面積不變）為禁止處分
    ，如此並未妨害檢察官進行追徵犯罪所得。
㈡、抗告人及其他共有人確實已因土地被檢察官禁止處分後，已
    不能依契約辦理土地分割等私法處分行為，原裁定未及詳查
    ，即為不利於抗告人之裁定，認事用法難令抗告人甘服。
㈢、再者受刑人所涉刑案，已於103年2月20日判決確定，全案移
    送桃園地檢署執行追徵程序，惟迄今已逾8年之久，實令抗
    告人不解，為此提起抗告，請求撤銷原裁定，另為佳許抗告
    人提供足額擔保金後，暫時撤銷禁處分之裁定等語。　　　
三、按得沒收或追徵之扣押物，法院或檢察官依所有人或權利人
    之聲請，認為適當者，得以裁定或命令定相當之擔保金，於
    繳納後，撤銷扣押，刑事訴訟法第416條第1項第1款、第142
    條第1項、第2項、第142條之1第1項定有明文。
四、經查：
㈠、受刑人前因違反貪汙治罪條例等案件，經本院101年度上訴字
    第1541號判決諭知犯罪所得981萬5,480元、1,080萬9,700元
    ，應分別與其餘共犯連帶追繳，如全部或一部無法追繳時，
    以其等財產連帶抵償之，嗣經最高法院於103年2月20日以10
    3年度台上字第499號判決駁回上訴確定，有上開刑事判決及
    本院被告前案紀錄表在卷可稽（見原審卷第111至114頁、本
    卷院第21致22頁）。上開案件確定後送執行，桃園地檢署檢
    察官為追繳犯罪所得，以103年7月28日桃檢兆丙103執從795
    字第066281號函就坐落苗栗縣公館鄉新岡段427、428、429
    、430、431、436、437、440地號等8筆土地，受刑人所有各
    660分之18應有部分，為禁止處分之登記；而抗告人就上開8
    筆土地所有各6分之1應有部分，有上開8筆土地之土地登記
    第一類謄本附卷足憑（見原審卷第15至57頁）。觀諸上開8
    筆土地登記謄本所載，桃園地檢署檢察官所為之上開扣押處
    分範圍，僅限制受刑人所有660分之18之應有部分，受扣押
    處分人亦僅限於受刑人，並未及於抗告人或其他應有部分所
    有人及其等應有部分，從而，抗告人確非本件受扣押處分之
    人，原裁定認抗告人無聲請撤銷本件禁止處分登記之權利，
    而駁回其聲請，經核並無違誤。
㈡、抗告人雖謂：本件已與受刑人及其餘共有人簽訂分割協議，
    抗告人確為權利人，而得以聲請撤銷等語，然觀諸抗告人所
    提出之契約書（見原審卷第63至71頁）所載，抗告人與受刑
    人及上開8筆土地其餘應有部分所有人係於106年3月28日簽
    訂分割協議書，而受刑人就上開8筆土地所有660分之18應有
    部分之禁止處分登記日期係在103年7月31日，由此可知受刑
    人與抗告人及其餘應有部分有所有人簽訂分割協議之時間，
    係在其所有上開8筆土地660分之18應有部分受扣押處分之後
    ，是自無從逕以上開禁止處分登記後始簽訂之分割協議書，
    即認抗告人為受刑人所有上開8筆土地660分之18應有部分之
    權利人，抗告人前開所辯，洵無足採。
㈢、抗告人另謂以：受刑人上開土地應有部分遭禁止處分迄今已
    逾8年云云。查上開判決所認定受刑人應追繳之犯罪所得甚
    鉅，且迄今仍未全部清償完畢，有桃園地檢署111年3月7日
    桃檢維丙103執從795字第1110005166號函在卷可參（見原審
    卷第101頁），堪認為保全將來對受刑人為上開判決宣告犯
    罪所得之追繳、抵償執行，就受刑人所有上開8筆土地各660
    分之18之應有部分，仍有扣押而禁止處分之必要。況觀諸卷
    附之協議分割契約書第3條約定「分割權利差額及補償情形
    ：雙方同意不補償」（見原審卷第63至35、69至71頁），自
    形式上觀之，亦可能影響受刑人分割所得之利益，而有害於
    上開判決執行追徵之虞。是桃園地檢署以前揭函文否准抗告
    人聲請暫時解除上開禁止處分，亦難認不當。
㈣、綜上所述，原審以抗告人非受刑人所有上開8筆土地660分之1
    8應有部分之權利人，而無聲請撤銷本件禁止處分登記之權
    利，進而裁定駁回其聲請，經核於法並無違誤。從而，抗告
    人提起本件抗告，核無理由，應予駁回。
五、據上論斷，應依刑事訴訟法第412 條，裁定如主文。
中　　華　　民　　國　　111 　年　　11　　月　　24　　日
                  刑事第十九庭  審判長法　官  曾淑華
                                      法　官  黃惠敏
                                      法　官  李殷君
以上正本證明與原本無異。
不得再抗告。
                                      書記官  周彧亘
中　　華　　民　　國　　111 　年　　11　　月　　24　　日